臺灣臺北地方法院刑事判決　　　　　　 94年度交訴緝字第1號
公　訴　人　臺灣臺北地方法院檢察署檢察官
被　　　告　丙○○
上列被告因偽造文書等案件，經檢察官聲請簡易判決處刑（90年
度偵緝字第913號），茲本院認不宜逕以簡易判決處刑，爰改依
通常程序審理，嗣因被告就被訴事實為有罪之陳述，經本院告知
簡式審判程序意旨，並聽取公訴人及被告之意見後，本院合議庭
裁定由受命法官獨任依簡式審判程序審理，判決如下︰
    主  文
丙○○偽造署押，足以生損害於公眾及他人，處有期徒刑肆月，
如易科罰金，以參佰元折算壹日。緩刑參年。
如附表所示偽造「乙○○」之署押均沒收。
    事  實
一、丙○○前未曾受有期徒刑以上刑之宣告，素行良好，其於民
    國90年3月12日之前尚未考領職業小型車駕駛執照， 猶於89
    年6月16日凌晨3時許，駕駛車牌號碼M5-967號營業用小客車
    ，沿台北市○○○路由南往北方向行駛，行至中山北路、民
    族東路口處時，本應注意變換車道時，應注意安全距離，而
    依當時情節並無不能注意之情事，竟疏未注意同向左側由甲○○（原名湯詠）所駕駛之車牌號碼DK-3638 號自用小客
    車，即貿然切換進入左側車道，而與甲○○所駕駛之車輛發
    生碰撞，致甲○○受有右肘、右膝、右踝等傷害（業務過失
    傷害部分業據撤回告訴，由本院另為不受理之判決）。其後
    丙○○為脫免相關責任，復於台北市政府警察局中山分局交
    通分隊員警抵達現場處理時，接續在員警所製作如附表所示
    之道路交通事故調查報告表、交通事故談話紀錄表、酒精濃
    度測試表及道路交通事故補充資料表上偽造其弟「乙○○」
    之署押多次，足生損害於乙○○本人及刑事偵查機關對於偵
    查之正確性，嗣經警方將乙○○列為被告報請台灣台北地方
    法院檢察署偵辦，乙○○於偵查中到庭應訊後，始知悉丙○○冒用其弟「乙○○」名義接受調查而偽造署押之犯行。
二、案經台灣台北地方法院檢察署檢察官自動檢舉聲請簡易判決
    處刑。
    理  由
壹、程序方面：
    按本件被告丙○○所犯係死刑、無期徒刑、最輕本刑為3 年
    以上有期徒刑以外之罪，其於準備程序就前揭被訴事實為有
    罪之陳述，經受命法官告知簡式審判程序之旨，並聽取其與
    公訴人之意見後，本院認無不得或不宜改依簡式審判程序進
    行之處，爰依刑事訴訟法第273條之1第1項、第284條之1，
    裁定本件由受命法官獨任進行簡式審判程序，合先敘明。
貳、實體方面：
一、訊據被告對於上揭犯罪事實坦承不諱，核與被害人乙○○、
    告訴人甲○○所指述之情節相符（見89年度偵字第34、35頁
    ），並有道路交通事故調查報告表、交通事故談話紀錄表、
    道路交通事故補充資料表、酒精濃度測試表（見89年度偵字
    第21610號卷第5至8頁）、內政部警政署刑事警察局90年1月
    20日（90）刑紋字第7237號鑑驗書（見90年度偵字第2874號
    卷第1、2頁）及台北市監理處92年1月14日北市監二字第092
    60115400號函暨所附職業汽車駕駛執照登記書、汽（機）車
    駕駛人審驗暨各項異動登記書各乙份（見本院91年度交訴字
    第10號卷第61、62頁）在卷可稽，是被告之自白與事實相符
    ，應堪信為真實。從而，本件事證明確，自應予依法論科。
二、按刑法上之文書，除必須具備有體性、文字性、持續性、意
    思性等要件外，尚須有名義性方足以該當文書之意義，所謂
    名義性即指該記載足以表彰一定之制作名義人，方可認為係
    文書，否則僅能認為係單純之署押，準此，如附表所示之道
    路交通事故調查報告表、交通事故談話紀錄表、酒精濃度測
    試表及道路交通事故補充資料表等均為員警所製作，行為人
    在其上簽名僅表示以本人接受調查之意思簽名，並不作為行
    為人接受該結果或收受之證明，故均非刑法上文書之定義甚
    明。是核被告所為，係犯刑法第217條第1項之偽造署押罪。
    起訴法條論以刑法第216條、210條之行使偽造私文書罪，尚
    有未洽，惟此部分業經公訴檢察官當庭予以更正（見本院94
    年度交訴緝字第1號卷第41頁背面）， 併此說明。被告先後
    在員警所製作之前開文件上偽造其弟「乙○○」之簽名及按
    捺指印，係基於同一偽造署押犯意下之接續行為，僅侵害一
    個法益，為接續犯，應只論以一罪。爰審酌被告並無任何前
    科紀錄，素行良好，有台灣高等院被告全國前案紀錄表乙份
    在卷可參，其於車禍肇事後，因尚未考領職業小型車駕駛執
    照，竟冒用其弟乙○○之名義在如附表所示之資料上偽簽姓
    名、按捺指印，足以影響司法機關行使刑事追訴權之正確性
    ，亦可能使乙○○因此受到處罰，犯罪動機可議，且於本院
    審理中屢傳不到，嗣經通緝到案，浪費司法資源甚鉅，實無
    可取；惟考量其事後坦承犯行，態度良好及已獲得被害人乙○○之原諒， 並賠償告訴人甲○○之損失（見本院94年8月
    29日準備程序筆錄）等一切情狀，量處如主文所示之刑。又
    被告行為後，刑法第41條易科罰金之折算標準，業於90年1
    月10日修正公布，並於同年月12日生效，比較新舊法之結果
    ，舊法並無更有利於被告，依刑法第2條第1項前段規定，應
    適用裁判時之修正後刑法第41條第1 項前段規定，並諭知易
    科罰金之折算標準，以資懲儆。查被告前未曾受有期徒刑以
    上刑之宣告，有上開前案紀錄表乙份存卷可證，經此起訴審
    判，應無再犯之虞，本院認為對其科處之刑，以暫不執行為
    適當，併為緩刑3 年之諭知，以啟自新。至於如附表所示偽
    造之「乙○○」簽名及指印，屬偽造之署押，均應依刑法第
    219條之規定宣告沒收，附此敘明。
據上論斷，應依刑事訴訟法第452條、第273條之1第1項、第299
條第1項前段，刑法第2條第1項前段、第217條第1項、第41條第
1項前段、第74條第1款、第219條，罰金罰鍰提高標準條例第2條
，判決如主文。
本案經檢察官張智堯到庭執行職務。
中　　華　　民　　國　　94　　年　　8 　　月　　29　　日
                      交通法庭  法  官  鍾素鳳
以上正本証明與原本無異。
如不服本判決，應於判決送達後10日內向本院提出上訴狀（應抄
附繕本）。告訴人或被害人如對於本判決不服者，應具備理由請
求檢察官上訴，其上訴期間之計算係以檢察官收受判決正本之日
期為準。
                               書記官   陳鳳瀴
中　　華　　民　　國　　94　　年　　8 　　月　　29　　日
附錄本判決論罪之法條：
刑法第217條
    偽造印章、印文或署押，足以生損害於公眾或他人者，處3
    年以下有期徒刑。
    盜用印章、印文或署押，足以生損害於公眾或他人者，亦同
    。
附表：
┌──┬───────────┬───────────────┐
│編號│文書名稱及偽造之姓名、│備註                          │
│    │指印數量              │                              │
├──┼───────────┼───────────────┤
│一  │道路交通事故調查報告表│89年度偵字第21610號卷第5頁。  │
│    │，偽造「乙○○」之簽名│                              │
│    │及指印各乙枚。        │                              │
│    │                      │                              │
├──┼───────────┼───────────────┤
│二  │交通事故談話紀錄表，偽│同上卷第6頁。                 │
│    │造「乙○○」之簽名乙枚│                              │
│    │及指印3枚。           │                              │
│    │                      │                              │
├──┼───────────┼───────────────┤
│三  │酒精濃度測試表，偽造「│同上卷第6頁。                 │
│    │乙○○」之簽名及指印各│                              │
│    │乙枚。                │                              │
│    │                      │                              │
├──┼───────────┼───────────────┤
│四  │道路交通事故補充資料表│同上卷第8頁。                 │
│    │，偽造「乙○○」之簽名│                              │
│    │及指印各乙枚。        │                              │
└──┴───────────┴───────────────┘
